【裁判字號】    96,易,3855
【裁判日期】    970630
【裁判案由】    竊盜
【裁判全文】
臺灣高雄地方法院刑事判決              96年度易字第3855號
公  訴  人  臺灣高雄地方法院檢察署檢察官
被      告  丙○○
選任辯護人  陳見和律師
上列被告因竊盜案件，經檢察官提起公訴（96年度偵字第4940號
），本院判決如下：
    主  文
丙○○犯竊盜罪，處有期徒刑參月，如易科罰金，以銀元參佰元
即新臺幣玖佰元折算壹日；減為有期徒刑壹月又拾伍日，如易科
罰金，以銀元參佰元即新臺幣玖佰元折算壹日。
    事  實
一、丙○○係甲○○所設立位於高雄市前鎮區○○○路126巷2號
    之「尚禾影印企業社」名義負責人兼任店長。嗣於民國92年
    間，甲○○以其所經營之罡圖行實業有限公司承攬大成工程
    公司之影印工作，並在高雄縣橋頭鄉○○路32之50號大成工
    程公司高雄捷運工程處 CR7工務所設立影印室，而由丙○○
    負責該處之影印業務。於95年 4月間，大成工程公司因故要
    求甲○○撤換丙○○，丙○○知悉後，竟基於意圖為自己不
    法之所有，利用休假日即95年4 月5 日13時許，進入上開影
    印室，徒手竊取甲○○放置於該處之黑白中古影印機1 台、
    2 公尺*6公尺折疊會議桌2 張、3 公尺*6公尺折疊會議桌3
    張、折疊椅5 張、21孔環裝機1 台、檔案夾（數量不詳）等
    物，得手後搬運至車號不詳之自小貨車上離去。嗣經甲○○
    發覺影印室內物品失竊報警處理，始於96年1 月19日17時30
    分許，在尚禾影印企業社內扣得上開失竊之桌子3 張，而查
    悉上情。
二、案經甲○○訴由高雄市政府警察局前鎮分局報請臺灣高雄地
    方法院檢察署檢察官偵查起訴。
    理  由
壹、證據能力方面：
一、按被告以外之人於審判外之言詞或書面陳述，除法律有規定
    者外，不得作為證據，刑事訴訟法第159 條第1 項定有明文
    ；被告以外之人於審判外之陳述，雖不符同法第159 條之1
    至159 條之4 之規定，而經當事人於審判程序同意作為證據
    ，法院審酌該言詞陳述或書面陳述作成時之情況，認為適當
    者，亦得為證據。當事人、代理人或辯護人於法院調查證據
    時，知有第159 條第1 項不得為證據之情形，而未於言詞辯
    論終結前聲明異議者，視為有前項之同意，同法第159 條之
    5 第2 項亦有明文。經查本判決以下所引傳聞證據，均經被
    告及其辯護人於本院準備程序時表示同意作為證據，本院審
    酌上開證據作成時並無不合法定程序之情形，認為適當，應
    均有證據能力。
貳、實體方面：
一、訊據被告丙○○固坦承有於上揭時間、地點搬運走上開物品
    之事實，惟矢口否認有何竊盜犯行，辯稱：伊認為這些東西
    都是伊所有，伊與甲○○經營理念不合，所以伊才將上開物
    品搬離，並非竊盜云云。惟查：
(一)、甲○○於92年間，以其所經營之罡圖行實業有限公司承攬大
    成工程公司之影印工作，而在高雄縣橋頭鄉○○路32之50號
    大成工程公司高雄捷運工程處CR7 工務所設立影印室，交丙
    ○○負責該處之影印業務等情，業據證人即告訴人甲○○分
    別於警詢及偵訊時證述明確，核與證人即大成公司總務徐台
    寶於97年4 月18日本院審理時到庭具結證述情節相符，並有
    罡圖行實業有限公司營利事業登記證、財產清冊、中華商銀
    還款查詢單、中華商銀還款簿存根等在卷可稽，是足以認定
    。
(二)、又被告於上述時間，徒手將上開物品搬離該影印室之情，則
    為被告所不否認，復有證人即大成公司文書助理劉雲鳳、設
    計師張友崇、上開影印室小姐張秋莉分別於警詢及偵訊時證
    述明確，並有大成公司廠商聯絡單、贓物認領保管單、現場
    照片、扣押物品目錄表等在卷可稽，且有扣案桌子三張可佐
    ，亦堪可採信。
(三)、而被告丙○○係經罡圖行實業有限公司甲○○分配而辦理大
    成工程公司高雄捷運工程處CR7 工務所影印之業務，後由於
    被告處理事務情形為大成工程股份有限公司所不滿意，大成
    公司因而決議由罡圖行公司甲○○另行指派服務人員乙情，
    則有大成公司廠商聯絡單記載明確在卷，復經證人即大成公
    司總務徐台寶證述明確，是故上開影印室係屬告訴人甲○○
    所有，被告丙○○為告訴人所指派之服務人員，堪以認定，
    據此，則該影印室內之物品應推定為告訴人甲○○所有，除
    非被告得以證明該等物品確係伊所有。而被告雖以這些東西
    是伊所有云云置辯，然查被告所提出之尚和影印企業社統一
    發票上記載，該等發票上之品名均僅書寫「文具」或「文具
    用品」，尚無從證明是否即為上開被告搬離該影印室之文具
    物品之一；又被告另提出戶名為罡圖行實業有限公司之償還
    中華商銀貸款之存根，欲證明上開黑白影印機係伊所有云云
    ，然衡諸邏輯及經驗法則，被告是否確幫罡圖行實業有限公
    司還款，實與該黑白影印機是否為伊所有乙節，並無直接關
    連性，被告據此欲表彰黑白影印機為其所有，亦難採信。綜
    上，均難以據為有利於被告之論據。今被告既無從證明該等
    物品係其所有，卻未經告訴人同意即擅自搬離上開物品，業
    如上述，是則被告有不法所有之意圖而竊取他人之物之竊盜
    犯行，堪以認定。
(四)、再者，證人徐台寶亦於97年4 月18日本院審理時證述：影印
    設備是廠商自理，由甲○○負責，影印室內員工，是甲○○
    雇用的，該影印室也是由甲○○負責等語在卷，核與證人甲
    ○○於同日本院審理時證述：伊跟被告沒有任何關係，伊沒
    有理由要幫被告創業，一開始高雄捷運公司成立之時，要招
    商影印工作，伊為了增加一個投標機會，故找被告當尚禾影
    印企業社的名義負責人，伊用第三次貸款中的8 萬元買了一
    台黑白中古影印機放在大成公司上開影印室內使用，伊後來
    經大成公司通知應撤換該影印室之業務服務人員，伊有將被
    告換掉，沒想到被告卻將所有的東西搬走，黑白中古影印機
    1 台、2 公尺*6公尺折疊會議桌2 張、3 公尺*6公尺折疊會
    議桌3 張、折疊椅5 張、21孔環裝機1 台、檔案夾（數量不
    詳）都是伊跟長鴻營造股份有限公司收購得來的，伊曾提出
    卷附之財產移交清冊可以證明，且這些物品的付款人是罡圖
    行，購得後，伊便將該等物品搬到大成公司影印室使用等語
    相符，益證被告有竊盜犯行無訛。
(五)、至於起訴意旨雖認被告亦有竊取冷氣機一台，然據證人甲○
    ○於同日審理時證述：起訴書所寫的冷氣機一台，後來證明
    是尚禾影印企業社所購買，伊是告被告偷走伊的東西，而不
    是告被告偷走尚禾影印企業社的東西等語在卷，此外，復查
    無其他積極證據足認被告有竊取該冷氣機一台之犯行，故應
    認定被告所竊物品僅有黑白中古影印機1 台、2 公尺*6公尺
    折疊會議桌2 張、3 公尺*6公尺折疊會議桌3 張、折疊椅5
    張、21孔環裝機1 台、檔案夾（數量不詳）等物，業如上述
    ，附此敘明。
(六)、綜上所述，被告所辯，顯係事後卸責之詞，委不足採，本件
    事證已明，被告竊盜犯行洵堪認定，應依法論科。
二、新舊法比較：
(一)、按被告行為後，刑法及刑法施行法業於94年2 月2 日經總統
    以華總一義字第09400014901 號令修正公布，並於95年7 月
    1 日施行（下稱新刑法，修正前刑法下稱舊刑法），參酌最
    高法院95年5 月23日刑事庭第8 次會議決議，新刑法第2 條
    第1 項之規定，係規範行為後法律變更所生新舊法律比較適
    用之準據法，於新刑法施行後，應適用新刑法第2 條第1 項
    之規定，為「從舊從輕」之比較。另於比較時應就罪刑有關
    之共犯、未遂犯、想像競合犯、牽連犯、連續犯、結合犯，
    以及累犯加重、自首減輕暨其他法定加減原因（如身分加減
    ）與加減比例等一切情形，本於統一性及整體性原則，綜其
    全部罪刑之結果而為比較。
(二)、易科罰金部分：被告行為後，罰金罰鍰提高標準條例第2條
    業已刪除，而刑法第41條第1 項前段關於易科罰金之折算標
    準已由舊法之銀元100 元、200 元、300 元修正為新臺幣1,
    00 0元、2,000 元、3,000 元，因屬科刑規範事項之變更，
    其折算標準為裁判時所應諭知，自有就新舊法規定比較之必
    要，經比較新舊法結果，以被告行為時之舊法較為有利於被
    告。
(三)、被告行為後，刑法第320 條科以罰金刑之法定刑部分，因刑
    法第33條第5 款、第67條、第68條等規定業經變更，並於95
    年7 月1 日施行，罰金刑之最低度刑，由銀元10元（前經提
    高10倍）即新臺幣30元提高為新臺幣1000元，且加（減）之
    最低數額亦由銀元1 元即新臺幣3 元，提高為新臺幣100 元
    ，玆經整體比較結果，裁判時法對被告並未較為有利，故依
    刑法第2 條第1 項規定，自應適用行為時法，亦即以修正前
    之刑法規定論斷罪責。
三、核本件被告丙○○所為係犯刑法第320 條之竊盜罪。至起訴
    意旨略以：被告與林秀蔚、林秀蔚之父親結夥三人共犯上開
    竊盜犯行，因認有加重竊盜罪嫌云云。然查，訊據證人林秀
    蔚於96年7 月9 日偵訊時證稱：伊沒有跟被告一起去搬東西
    等語（參偵卷第45頁），而被告復於同日偵查時供稱：伊是
    找搬家公司幫伊搬的，伊忘了搬家公司有幾個人等語，此外
    ，亦查無其他積極證據足認林秀蔚與其父親有共同竊取搬運
    上開物品之行為，更無從認定被告與其等二人間有何犯意聯
    絡，自不成立刑法第321 條第1 項第4 款之結夥三人加重竊
    盜罪，惟其竊盜之基本犯罪事實同一，爰就此部分變更起訴
    法條。爰審酌被告丙○○正值青壯，竟不思以己力合法獲取
    所需，竊取他人財物，造成他人財產上之損害，行為實有不
    當，犯後猶否認犯行，難見悔意，惟念及被告素行尚可，有
    臺灣高等法院被告前案紀錄表在卷，其所竊財物之價值，手
    段尚屬平和，暨其動機、目的、生活狀況等一切情狀，酌情
    量處如主文所示之刑，並諭知易科罰金之折算標準，以資懲
    儆。再按「中華民國96年罪犯減刑條例」業經總統於96年7
    月4 日公布，同年7 月16日施行，本件被告犯罪時間係在96
    年4 月24日以前，且其所犯罪名與宣告刑，經核符該條例第
    2 條第3 款規定，並無第3 條所列不予減刑之情形，是減輕
    其刑二分之一，並諭知易科罰金折算之標準。
據上論斷，應依刑事訴訟法第299 條第1 項前段、第300 條，刑
法第2 條第1 項前段、第320 條、修正前刑法第41條第1 項前段
，廢止前罰金罰鍰提高標準條例第2 條，中華民國九十六年罪犯
減刑條例第2 條第1 項第3 款、第7 條、第9 條，判決如主文。
本案經檢察官乙○○到庭執行職務。
中    華    民    國    97    年    6     月    30    日
                    刑事第十庭  審判長法  官  何秀燕
                                      法  官  顏銀秋
                                      法  官  吳金芳
以上正本證明與原本無異。
如不服本判決，應於收受本判決後10日內向本院提出上訴書狀，
其未具體敘述理由者，應於上訴期間屆滿後20日內，向本院補提
上訴理由書狀（須按他造當事人之人數附繕本，勿逕送上級法院
）。
中    華    民    國    97    年    6     月    30    日
                                      書記官  武凱葳
附錄本判決論罪科刑法條：
中華民國刑法第320條
（普通竊盜罪、竊佔罪）
意圖為自己或第三人不法之所有，而竊取他人之動產者，為竊盜
罪，處 5 年以下有期徒刑、拘役或 5 百元以下罰金。
意圖為自己或第三人不法之利益，而竊佔他人之不動產者，依前
項之規定處斷。
前二項之未遂犯罰之。


司法院資訊處製作；財團法人民間司法改革基金會備份。
